【裁判字號】    97,重訴,22
【裁判日期】    970430
【裁判案由】    返還預付貨款等
【裁判全文】
臺灣苗栗地方法院民事判決              97年度重訴字第22號
原      告  倫華科技股份有限公司
法定代理人  乙○○
訴訟代理人  黃秀禎律師
被      告  興銘工業股份有限公司
法定代理人  甲○○
訴訟代理人  王勝和律師
上列當事人間請求返還預付貨款事件，本院於民國97年4 月8 日
言詞辯論終結，判決如下：
    主  文
原告之訴及假執行之聲請均駁回。
訴訟費用由原告負擔。
    事實及理由
一、原告主張：其於民國94年3 月1 日，依據被告提供之市場訊
    息，向被告訂購40櫃，總數計880 噸之聚酯棉，雙方約定原
    告應於同年月21日前給付上開貨款20％，即美金207, 680元
    ，俟原告依約分別於同年月21日、24日，將上開款項以電匯
    方式匯至被告指定之帳戶後，始驚覺系爭聚酯棉之市場行情
    與被告提出之價格相差甚遠，為此原告曾多次以電話要求被
    告依市場狀況調整其價格，惟未獲被告置理，且兩造買賣契
    約簽訂後經過2 年，被告均未曾提出業已備貨完成之相關文
    件，已然給付遲延，經原告公司承辦人員李智冠口頭催告，
    被告仍未完成備貨，為此依法對被告為解除契約之意思表示
    ，請求被告返還上開預付貨款及法定遲延利息等語；並聲明
    ：被告應給付原告美金207, 680元，及自起訴狀繕本送達之
    翌日起至清償日止，按年息5 ％計算之利息；另陳明願供擔
    保，請准宣告假執行。
二、被告則以：兩造間確有簽訂買賣契約，並由原告預付20％之
    貨款即美金207,680 元，經被告收訖無誤，依約原告至遲應
    於94年4 月30日前通知被告裝船、出貨，然被告於上開期日
    屆至後，仍未接獲原告通知，故分別於同年5 月24日及6 月
    2 日，以竹南照南郵局第18、20號存證信函催告原告儘速履
    行其通知裝船、出貨地點之義務，惟原告迄未通知被告，致
    被告無從履約，本件買賣契約之違約者應係原告，其主張解
    除契約及返還預付貨款顯無理由等語，資為抗辯；並聲明如
    主文所示，另陳明倘受不利判決，願供擔保，請准宣告免為
    假執行。
三、法院之判斷：
（一）原告主張兩造間於上開期日訂有聚酯棉之買賣契約，被告
      並已收受原告所預付之貨款美金207, 680元等情，業據其
      提出預期發票、匯出款項證實書、匯出匯款賣匯水單及手
      續費收入收據影本等件為證，並為被告所是認無訛，堪信
      原告此部分之主張為真實。原告既主張被告未依約完成備
      貨，業已給付遲延，經原告催告亦不置理，乃解除契約，
      並請求返還上開預付貨款，則被告是否確有上開給付遲延
      之情事，及原告有無因此取得解除契約之權利，厥為本件
      所應審究之首要爭點，並應由原告就上開有利於己之事實
      ，先負舉證之責任。
（二）按給付有確定期限者，債務人自期限屆滿時起，負遲延責
      任；給付無確定期限者，債務人於債權人得請求給付時，
      經其催告而未為給付，自受催告時起，負遲延責任；其經
      債權人起訴而送達訴狀，或依督促程序送達支付命令，或
      為其他相類之行為者，與催告有同一之效力；前項催告定
      有期限者，債務人自期限屆滿時起，負遲延責任。又債務
      人非依債務本旨實行提出給付者，不生提出之效力；但債
      權人預示拒絕受領之意思，或給付兼需債權人之行為者，
      債務人得以準備給付之事情，通知債權人，以代提出；另
      契約當事人之一方遲延給付者，他方當事人得定相當期限
      ，催告其履行，如於期限內不履行時，得解除其契約；民
      法第229 條、第235 條、第254 條分別定有明文。又按在
      債務人遲延給付以前，債權人所為請求給付之催告，並不
      生催告之效力，必俟債務人遲延給付，債權人再定相當期
      限，催告其履行，而債務人於期限內猶不履行時，債權人
      始得解除契約，最高法院90年台上字第1352號裁判要旨可
      資參照。
（三）經查：依原告所提預期發票內容所載（見本院卷第8 頁）
      ，被告至遲應於94年4 月底完成貨物裝船，惟關於裝船、
      出貨之地點，被告無法自行決定，須待原告之指示，被告
      始能履行其出貨之義務，然依原告所提出被告於同年5 月
      24 日 及6 月2 日，分別以竹南照南郵局第18、20號存證
      信函通知原告之內容所示，足知被告業已兩度通知原告，
      表示業已備貨完成，請原告配合完成出貨，然原告於接獲
      被告之上開存證信函後，仍未將裝船、交貨地點通知被告
      ，以供被告出貨，被告既已將準備給付之事情通知原告，
      以代提出，足認其已依債之本旨提出給付，則在原告指示
      被告明確之裝船、出貨時間、地點之前，被告不負給付遲
      延之責任，而原告訴訟代理人亦於本院審理中當庭自承因
      原告找不到買主，迄未對被告指示裝船之地點（見本院卷
      第27頁），是本件買賣契約之尚未履行，顯係可歸責於原
      告，而非由被告之給付遲延所造成。揆諸前揭法條規定及
      判決意旨，被告既無遲延給付之情形，縱使原告已為定期
      催告，仍不生催告之效力，更無從據以解除契約，並進而
      請求被告返還系爭預付貨款，從而原告本於契約解除及回
      復原狀之法律關係，請求被告返還美金207,680 元，及自
      起訴狀繕本送達之翌日起至清償日止，按年息5 ％計算之
      法定遲延利息，為無理由，應予駁回；原告之訴既經駁回
      ，其假執行之聲請亦失所附麗，應併予駁回之。
四、本件事證已臻明確，兩造所提其餘攻擊防禦方法及證據經審
    酌之後，核與判決結果不生影響，爰不一一論述，附此敘明
    。
五、訴訟費用負擔之依據：民事訴訟法第78條。
中    華    民    國    97    年    4     月    30    日
                  民事庭法  官  邱光吾
以上正本係照原本作成
如對本判決上訴，須於判決送達後20日內向本院提出上訴狀
                        書記官  葉燕蓉
中    華    民    國    97    年    4     月    30    日


司法院資訊處製作；財團法人民間司法改革基金會備份。
